臺灣南投地方法院民事裁定
111年度監宣字第129號
聲  請  人  呂智媛  

相  對  人  劉明德  


關  係  人  劉佩瑜  

上列聲請人對於相對人聲請監護宣告事件，本院裁定如下：
    主  文
一、宣告劉明德（男，民國00年00月00日生，身分證統一編號：
    Z000000000號）為受監護宣告之人。
二、選定呂智媛（女，民國00年0月00日生，身分證統一編號：Z
    000000000號）為受監護宣告人劉明德之監護人。
三、指定劉佩瑜（女，民國00年00月00日生，身分證統一編號：
    Z000000000號）為會同開具受監護宣告人劉明德財產清冊之
    人。
四、程序費用由受監護宣告人劉明德負擔。
    理  由
一、聲請意旨略以：聲請人呂智媛為相對人劉明德之妻，相對人
    自民國111年4月15日起，因跌倒雖經送醫診治仍不見起色，
    近日更因精神障礙或其他心智缺陷，致不能為意思表示或受
    意思表示，或不能辨識其意思表示之效果，已達受監護宣告
    之程度，爰依法聲請准予對相對人為監護宣告，並選定聲請
    人為監護人，指定相對人之長女劉佩瑜為會同開具財產清冊
    之人等語。
二、按對於因精神障礙或其他心智缺陷，致不能為意思表示或受
    意思表示，或不能辨識其意思表示之效果者，法院得因本人
    、配偶、四親等內之親屬、最近一年有同居事實之其他親屬
    、檢察官、主管機關、社會福利機構、輔助人、意定監護受
    任人或其他利害關係人之聲請，為監護之宣告。又法院為監
    護之宣告時，應依職權就配偶、四親等內之親屬、最近一年
    有同居事實之其他親屬、主管機關、社會福利機構或其他適
    當之人選定一人或數人為監護人，並同時指定會同開具財產
    清冊之人。法院選定監護人時，應依受監護宣告之人之最佳
    利益，優先考量受監護宣告之人之意見，審酌一切情狀，並
    注意下列事項：一、受監護宣告之人之身心狀態與生活及財
    產狀況。二、受監護宣告之人與其配偶、子女或其他共同生
    活之人間之情感狀況。三、監護人之職業、經歷、意見及其
    與受監護宣告之人之利害關係。四、法人為監護人時，其事
    業之種類與內容，法人及其代表人與受監護宣告之人之利害
    關係。民法第14條第1項、第1111條第1項、第1111條之1分
    別定有明文。
三、經查，聲請人主張之事實，業據其提出戶籍謄本、青松長照
    社團法人附設南投縣私立新豐青松住宿型長照機構養護證明
    、中華民國身心障礙證明、全民健康保險重大傷病核定審查
    通知書、彰化基督教醫療財團法人彰化基督教醫院診斷書、
    全國財產稅總歸戶財產查詢清單、受宣告人親屬系統表、應
    受監護（輔助）宣告人財產清冊、合作金庫銀行存款存摺封
    面、第一銀行活期儲蓄存款存摺封面、郵政存簿儲金簿封面
    、同意書、營利稅稅籍證明、商業登記抄本、第一商業銀行
    埔里分行存款餘額證明書等件為證。復經本院函請衛生福利
    部草屯療養院就相對人之心神狀況為鑑定，結果略以：相對
    人於111年4月因步態不穩跌倒，後腦著地而導致顱內出血，
    手術後仍無法執行基本自我照顧，且語言、動作功能大幅喪
    失，因其言語及行為能力受限，安置於長照機構養護。相對
    人在溝通、認知及生活功能等部分皆有明顯困難，屬極重度
    失能情形，記憶力、定向感、判斷與問題解決、公共事務參
    與、家庭功能與嗜好、基本日常生活等功能明顯退化，所有
    生活事務皆須他人協助照顧。綜合相對人之過去生活史、疾
    病史與鑑定時之身體檢查、精神狀態檢查與心理評估結果，
    認相對人因顱內出血，致不能為意思表示或受意思表示，或
    不能辨識其意思表示之效果等語，有該院111年10月4日草療
    精字第1110011605號函檢送之精神鑑定報告書在卷足憑。是
    本院認相對人之精神狀態，已達不能為意思表示或受意思表
    示，且不能辨識其意思表示效果之程度，爰依法為監護之宣
    告。
四、關於選定監護人部分，查相對人前未訂有意定監護契約，有
    本院職權查詢司法院意定監護契約管理系統查詢結果資料在
    卷可參，相對人之父、母均已歿，聲請人為相對人之妻，其
    有穩定正當工作，並有意願擔任監護人一職，向來亦由其安
    排相對人之照護事宜，並負擔照顧費用，業據其具狀陳明在
    卷，又相對人之長子劉家齊、長女劉佩瑜、兄劉明昌等人亦
    均同意由聲請人擔任相對人之監護人，有同意書在卷可明。
    綜上，堪認由聲請人擔任相對人之監護人，應符合相對人之
    利益，爰選定聲請人為相對人之監護人。
五、另就指定會同開具財產清冊之人部分，聲請人請求指定相對
    人之長女劉佩瑜為會同開具財產清冊之人，已獲劉佩瑜之同
    意，又相對人之長子劉家齊、兄劉明昌等人亦均同意由劉佩
    瑜擔任會同開具財產清冊之人，有同意書在卷可佐，堪認由
    劉佩瑜擔任相對人之會同開具財產清冊之人應無不妥，爰依
    法指定劉佩瑜為會同開具財產清冊之人。又依民法第1113條
    準用同法第1099條規定，監護開始時，監護人即聲請人對於
    受監護宣告人即相對人之財產，應會同劉佩瑜，於2個月內
    開具財產清冊，並陳報法院，附此敘明。
六、程序費用負擔之依據：家事事件法第164條第2項。
中　　華　　民　　國　　111 　年　　10　　月　　19　　日
                                臺灣南投地方法院家事法庭
                                          法  官  柯伊伶
以上正本係照原本作成。
如對本裁定抗告須於裁定送達後10日內向本院提出抗告狀，並應
繳納抗告費新臺幣1,000元整。
中　　華　　民　　國　　111 　年　　10　　月　　19　　日
                                          書記官  白淑幻